臺灣花蓮地方法院刑事判決　　　　　　　 96年度訴字第198號
公　訴　人　臺灣花蓮地方法院檢察署檢察官
被　　　告　乙○○
上列被告因行使偽造文書案件，經檢察官提起公訴（96年度偵字
第1665號），被告於準備程序中就被訴事實為有罪之陳述，經本
院合議庭裁定由受命法官獨任進行簡式審判程序，並判決如下：
    主  文
乙○○連續行使偽造私文書，足以生損害於他人，處有期徒刑肆
月，如易科罰金，以銀元參佰元即新臺幣玖佰元折算壹日。緩刑
貳年，並應於判決確定後一年內，向執行檢察官指定之公益團體
、地方自治團體或社區提供壹佰貳拾小時之義務勞務。緩刑期間
付保護管束。
偽造如附表編號一之「丁○○」署押（簽名）及印文各壹枚、及
偽造如附表編號二之「丁○○」、「葉明賢」、「葉明芳」、「
丙○○」印文各壹枚均沒收。
    事  實
一、乙○○曾租用花蓮縣吉安鄉○○路○段1號房地，因經營公司
    行號欲申辦營利事業登記起見，竟未經所有權人丁○○、葉
    明賢、葉明芳、丙○○等人之同意, 分別於民國90年7月l日
    、93年9月1日，在花蓮地區某處，推由不知情之劉宜瑾，偽
    造出租人丁○○、葉明賢、葉明芳、丙○○之署押，乙○○
    並使姓名年籍不詳之不知情刻印店人員，盜刻丁○○、葉明
    賢、葉明芳、丙○○等人之印章蓋印，然後用以偽造丁○○
    等人已同意乙○○在上址經管商業之「房屋使用同意書」計
    2 紙，乙○○並於上開「房屋使用同意書」偽造完成後向稅
    捐機關提出行使，足生損害於丁○○、葉明賢、葉明芳、丙○○等人之權益。嗣經丁○○等人發覺有異，經向稅捐機關
    查詢及調取相關紙面筆跡查對後，始知上情。
二、案經丁○○、丙○○訴由臺灣花蓮地方法院檢察署檢察官偵
    查起訴。
    理  由
一、上揭事實，業據被告乙○○於本院審理中坦承不諱，核與被
    害人丁○○、丙○○等2 人及證人劉宜瑾、戊○○○於偵查
    中及本院審理中之證述相符，並有房屋使用同意書2 份、被
    告經營之益豐肥料行郵寄予丁○○之信封、花蓮縣政府營利
    事業登記證花城商字第09501922號、花城商字第09502015號
    、花建營字第38095-3號各1份附卷可佐，被告上開自白與事
    實相符，堪信其為真實。本案事證明確，被告上開犯行洵堪
    認定，應予依法論科。
二、被告行為後，刑法部分條文於94年2月2日經總統公布修正，
    並自95年7月1日起施行，其中與本案有關之第2 條、第56條
    規定均已修正。按行為後法律有變更者，適用行為時之法律
    ，但行為後之法律有利於行為人者，適用最有利於行為人之
    法律，現行刑法第2條第1項定有明文。此條規定係規範行為
    後法律變更所生新舊法律比較適用之準據法，是刑法第2 條
    本身雖經修正，但刑法第2 條既屬適用法律之準據法，本身
    尚無比較新舊法之問題，於新法施行後，應一律適用裁判時
    之現行刑法第2 條之規定，為「從舊從輕」之比較，合先敘
    明。次按本次刑法修正之比較新舊法，應就罪刑有關之共犯
    、未遂犯、想像競合犯、牽連犯、連續犯、結合犯，以及累
    犯加重、自首減輕暨其他法定加減原因（如身分加減）與加
    減例等一切情形，綜其全部罪刑之結果而為比較，最高法院
    95年5月23日95年度第8次刑庭會議著有決議可資參照。經查
    ：刑法第56條連續犯之規定業經刪除，則被告先後2 次偽造
    私文書之犯罪行為，於新法施行後，應予分論併罰。此刪除
    雖非犯罪構成要件之變更，但顯已影響行為人刑罰之法律效
    果，自屬法律有變更，依刑法第2條第2項規定，比較新、舊
    法結果，仍應適用被告之行為時法律即舊法論以連續犯，而
    以裁判上一罪論處，較有利於被告。故經綜合比較新舊法結
    果，以行為時法對被告有利，自應依刑法第2條第1項前段規
    定，適用行為時之修正前第56條規定，合先敘明。
三、核被告所為，係犯刑法第216條、第210條之行使偽造私文書
    罪。被告利用不知情之劉宜瑾及刻印店人員偽造被害人之署
    押（簽名）及盜刻印章之犯行，為間接正犯，被告並將上開
    偽造之署押及盜刻之章印用於偽造被害人之私文書，其偽造
    印章、印文、署押之行為即係偽造私文書之階段行為，為偽
    造私文書之行為所吸收，不另論罪；又被告偽造私文書後進
    而行使，其偽造之低度行為應為行使之高度行為所吸收，亦
    不另論罪。被告二次行使偽造文書之犯行，時間緊接，觸犯
    相同構成要件之罪名，顯係基於概括犯意反覆為之，應各依
    修正前刑法第56條之連續犯規定論以一個行使偽造文書罪，
    並依法加重其刑。
四、爰審酌被告並無任何前科，素行尚佳，其前揭犯罪之動機、
    目的及手段無非貪圖一己之便利、已對被害人造成相當之損
    害，兼衡其事後坦承犯行，且被害人於本院審理時均表示願
    意原諒被告等一切情狀，量處如主文所示之刑，以資懲儆。
    又被告行為後，刑法第41條於94年2 月2 日修正公布，95年
    7 月1 日施行。修正前刑法第41條第1 項前段規定：「犯最
    重本刑為5年以下有期徒刑以下之刑之罪，而受6個月以下有
    期徒刑或拘役之宣告，因身體、教育、職業、家庭之關係或
    其他正當事由，執行顯有困難者，得以1元以上3元以下折算
    1 日，易科罰金」，依修正前罰金罰鍰提高標準條例第2 條
    （現已刪除）規定，就其原定數額提高為100倍折算1日，應
    以銀元300元折算1 日，經折算為新臺幣後，應以新臺幣900
    元折算為1 日；而於95年7月1日修正公布施行之刑法第41條
    第1項前段則規定：「犯最重本刑為5年以下有期徒刑以下之
    刑之罪，而受6 個月以下有期徒刑或拘役之宣告者，得以新
    臺幣1,000元、2,000元或3,000元折算1日，易科罰金」，比
    較修正前後之易科罰金折算標準，以修正前之規定較有利於
    被告，故應依刑法第2條第1項前段之規定，適用修正前刑法
    第41條及修正前罰金罰鍰提高標準條例第2 條之規定，並諭
    知其易科罰金之折算標準。
五、被告於行為後，刑法有關緩刑之規定亦經修正，犯罪在新法
    施行前，新法施行後裁判，緩刑之宣告，應適用新法第74條
    之規定，有最高法院95年度第8 次刑事庭會議決議可參。查
    被告前未曾因故意犯罪而受有期徒刑以上刑之宣告，有臺灣
    高等法院被告前案紀錄表在卷可按（見本院卷第4 頁），其
    因一時失慮，致罹刑典，犯後已坦承犯行，並已與被害人達
    成和解，獲得被害人之諒解，經此刑之宣告後，應知所警惕
    而無再犯之虞，本院因認以暫不執行其刑為當，爰依修正後
    刑法第74條第1項第1款之規定，併予宣告緩刑2 年，並應於
    判決確定後1年內，向執行檢察官指定之公益團體提供120小
    時之義務勞務，再依刑法第93條第1項第2款，諭知緩刑期內
    付保護管束，以觀後效，用啟自新。
五、被告偽造之「房屋使用同意書」2 紙，既已交付於稅捐機關
    收受，則該物非屬被告所有，除上開文書內如附表所載偽造
    之署押、印文，應依刑法第219條予以沒收如主文第2項所示
    外，依同法第38條第2項之規定，即不再對該2紙私文書諭知
    沒收。又被告盜刻被害人等之印章共4 顆，並未扣案，且據
    被告所供稱，現已不知去向，足認業已滅失，故不予宣告沒
    收，附此敘明。
據上論斷，應依刑事訴訟法第273條之1第1項、第299條第1 項前
段、刑法216條、第210條，第2條第1項、第74條第1項第1款、第
93條第1項第2款、第219條、修正前刑法第56條、第41條第1項前
段，修正前罰金罰鍰提高標準條例第2條，現行法規所定貨幣單
位折算新臺幣條例第2條，判決如主文。
本案經檢察官甲○○到庭執行職務。
中　　華　　民　　國　　96　　年　　7 　　月　　16　　日
　　　　　　　　        臺灣花蓮地方法院刑事第二庭
                                    法  官  沈培錚
上列正本證明與原本無異。
如對本判決不服，應於送達後10日內，向本院提出上訴狀（應抄
附繕本）告訴人或被害人如對於本判決不服者，應具備理由請求
檢察官上訴，其上訴期間之計算係以檢察官收受判決正本之日期
為準。
                                    書記官
中　　華　　民　　國　　96　　年　　7 　　月　　17　　日
附錄本案論罪科刑法條
中華民國刑法第216條：
行使第210條至第215條之文書者，依偽造、變造文書或登載不實
事項或使登載不實事項之規定處斷。
中華民國刑法第210條：
偽造、變造私文書，足以生損害於公眾或他人者，處5 年以下有
期徒刑。
附表
┌─┬─────────────┬───┬────┐
│編│應  沒  收  物  品  名  稱│數  量│備   註 │
│號│                          │      │        │
├─┼─────────────┼───┼────┤
│１│日期載為90年7月1日之房屋使│各1枚 │        │
│  │用同意書出租人欄內之丁○○│      │        │
│  │之署押（簽名）及印文。    │      │        │
│  │                          │      │        │
├─┼─────────────┼───┼────┤
│２│日期載為93年9月1日之房屋使│各1枚 │        │
│  │用同意書出租人欄內之丁○○│      │        │
│  │、葉明賢、葉明芳、丙○○之│      │        │
│  │印文。                    │      │        │
│  │                          │      │        │
└─┴─────────────┴───┴────┘
